【裁判字號】    98,交易,691
【裁判日期】    990517
【裁判案由】    業務過失傷害
【裁判全文】
臺灣臺北地方法院刑事判決             98年度交易字第691號
公  訴  人  臺灣臺北地方法院檢察署檢察官
被      告  丙○○
上列被告因業務過失傷害案件，經檢察官提起公訴（98年度偵字
第24124號），本院判決如下：
    主      文
丙○○從事業務之人，因業務上之過失傷害人，處有期徒刑肆月
，如易科罰金，以新臺幣壹仟元折算壹日。
    事      實
一、丙○○為計程車司機，為從事業務之人，於民國98年2月28
    日凌晨3時46分許，駕駛車牌號碼939-EZ號營業用小客車，
    沿臺北市○○區○○路2段南往北方向行駛，行經信義路5段
    、基隆路口時，理應注意駕駛人駕駛汽車應遵守道路交通標
    誌、標線、號誌之指示，且汽車行駛至交岔路口，應遵守燈
    光號誌或交通警察之指示；而依當時為夜間有照明之路段、
    路面無缺陷、前方無障礙物、視距良好等行車環境，並無不
    可注意之情形，丙○○疏未注意基隆路南往北方向燈光號誌
    為紅燈，竟闖紅燈貿然前進，適有乙○○駕駛車牌號碼967-
    EJ號營業用小客車行駛於信義路5段最內側左轉彎專用車道
    ，遵守其行向之號誌欲左轉基隆路，見狀閃避不及，其左側
    車身與丙○○上開車輛之右前車頭發生碰撞，致乙○○之胸
    部撞擊方向盤，因而受有胸壁挫傷之傷害。
二、案經乙○○訴由臺北市政府警察局信義分局報請臺灣臺北地
    方法院檢察署檢察官偵查起訴。
    理      由
一、訊據被告丙○○矢口否認上開犯行，辯稱：伊當天行駛基隆
    路南往北方向，行經信義路口時原本號誌開放紅燈右轉，故
    伊車輛略微往右欲右轉信義路，旋發現號誌已變為綠燈，乃
    將車輛往左拉回直行基隆路，詎於路口遭右方駛至之告訴人
    乙○○車輛撞擊，實係告訴人違反號誌，伊並無闖紅燈，且
    證人甲○○所述有諸多可疑，所證不足採信云云。經查：
  (一)被告於上開時間駕駛車號939-EZ號營業用小客車，沿臺北市
    ○○區○○路2段南往北方向行駛，行經信義路5段、基隆路
    口時，其右前車頭與告訴人乙○○所駕駛、自信義路5段左
    轉基隆路之車號967-EJ號營業用小客車左側車身發生碰撞，
    乙○○因而受有胸壁挫傷之傷害等事實，業據證人乙○○於
    本院證述綦詳，並有臺北市立聯合醫院忠孝院區診斷證明書
    在卷可稽（見偵卷第17頁），復有道路交通事故現場圖、道
    路交通事故調查報告表、道路交通事故補充資料表、交通事
    故談話紀錄表及現場照片附卷可參（見偵卷第22至29頁、第
    45至47頁），被告對於所駕車輛於交岔路口與告訴人所駕汽
    車發生碰撞肇事等情，亦坦承在卷，上開事實自堪認定。
  (二)關於本件車禍發生之經過，證人即告訴人乙○○於本院證稱
    ：當天我駕車直行信義路東往西，要左轉基隆路，我的方向
    是綠燈，左轉時看見被告之營業車由基隆路南往北方向直行
    過來，撞到我車輛左前方大燈處，被告是闖越紅燈通過信義
    路口才肇事，被告原本是要右轉信義路，稍微轉了一下又闖
    紅燈直行基隆路，碰撞後我的胸部撞到方向盤，事後感覺胸
    部不太舒服，有去忠孝醫院急診，傷勢是胸壁挫傷，醫師有
    開立診斷證明書等語綦詳（見本院卷第59至61頁），上情與
    目睹車禍發生經過之現場目擊證人甲○○於本院證稱：我是
    計程車司機，我是駕車載客人行駛基隆路北往南往永和方向
    ，我從基隆路地下道爬上來，看見閃黃燈就減速，等到紅燈
    時完全停住，乘客還問我為什麼不快一點，我回答他就紅燈
    了要怎麼快，講完話就看見被告所駕計程車由基隆路南往北
    方向闖紅燈與告訴人車子撞到，我是停在最內側車道等紅燈
    ，是等紅燈的第一部車，我看到被告是左右看、左右看，慢
    慢往前行駛，看起來在猶豫要直走或右轉，被告在我的對向
    最外側車道，原本應該是要右轉，還沒有右轉就直行，我停
    紅燈時，有車子從信義路左轉基隆路往南方向通過路口，印
    象中告訴人的車子是第二部，結果就撞到，兩台車發生車禍
    後，我車道的號誌還是紅燈，後來我先送客人到目的地，折
    返時他們還在處理，我問告訴人說明明是對方闖紅燈，為何
    到現在還沒有處理好，有問題可以找我，就把名片交給告訴
    人到場的朋友等語（見本院卷第61至63頁），互核相符。
  (三)本件車禍發生之肇事路口即基隆路2段與信義路5段（4段）
    交岔路口之號誌時制，係採「輪放三時相」方式運作，號誌
    週期（交通號誌綠、黃、紅燈循環一周之秒數）120秒，第
    一時相為基隆路南北雙向通行45秒，第二時相為信義路西往
    東向通行30秒，第三時相為信義路東往西向、基隆路南轉東
    向通行45秒（以上各時相均包含黃燈?秒、紅燈2秒），有
    臺北市交通管制工程處99年2月23日北市交工控字第0993100
    5500號書函及檢送之附件資料在卷可佐。可知前揭交岔路口
    之號誌處於第一時相時，基隆路可南北雙向通行；第二時相
    時，信義路之車輛得由西往東方向直行或自信義路左轉基隆
    路（即西轉北）或自信義路右轉基隆路（即西往南）；變換
    為第三時相時，則信義路之車輛得由東往西方向直行或自信
    義路左轉基隆路（即東轉南）或自信義路右轉基隆路（即東
    轉北），基隆路南往北之車輛同時得右轉信義路（即南轉東
    ）行駛。依證人乙○○所證，其車禍當時係行駛信義路東往
    西方向，在最內側車道左轉基隆路（東轉南）而進入交岔路
    口，證人甲○○證稱係行駛基隆路北往南方向，見其號誌為
    紅燈而停止於路口前等候變換為綠燈，而被告則供稱其係行
    駛基隆路南往北方向等語，參酌前揭路口之號誌週期時相情
    形，顯然車禍發生當時，上開交岔路口之號誌時制確定為第
    三時相，而無屬於其他時相之可能，即證人甲○○行向之號
    誌為紅燈而必須停止，證人乙○○行向之號誌允許其自信義
    路左轉基隆路（東轉南），被告行向之號誌則僅允許其自基
    隆路右轉信義路（南轉東），足見證人乙○○、甲○○證稱
    被告當時原本欲自基隆路右轉信義路，詎又違反號誌闖紅燈
    直行通過路口，以致與乙○○所駕車輛碰撞肇事等情，係與
    事實相符，自堪採信。被告辯稱原本欲右轉信義路，嗣見燈
    號變為綠燈方往前直行，核與事實不符，不足採信，其否認
    過失，辯稱係告訴人闖紅燈、證人甲○○所述非真云云，顯
    屬卸責之詞，而難以採憑。
  (四)按駕駛人駕駛汽車，應遵守道路交通標誌、標線、號誌之指
    示；汽車行駛至交岔路口，其行進、轉彎，應遵守燈光號誌
    之指示，道路交通安全規則第90條、第102條第1項第1款分
    別定有明文。而車輛面對圓形紅燈表示禁止通行，不得超越
    停止線或進入路口，道路交通標誌標線號誌設置規則第206
    條第1項第5款亦有明定。本件被告於前揭設有交通燈光號誌
    管制之路口，自應遵守號誌之指示行進，於紅燈時應不得通
    行、超越停止線或進入路口，惟被告竟疏未注意，貿然前行
    闖越路口，而依當時為夜間有照明、視線良好、路面無缺陷
    、無障礙物、行車管制號誌正常動作等客觀行車環境，又無
    不能注意之情事，詎仍貿然前行欲通過路口，因而與告訴人
    所駕車輛發生碰撞而肇事，致告訴人受傷，其注意義務之違
    反與告訴人傷勢間復存有相當因果關係，足認被告應負過失
    責任甚明。被告否認犯罪，辯稱並無過失云云，不足採信。
    本件事證明確，被告犯行堪以認定，應依法論科。
二、核被告所為，係犯刑法第284條第2項前段之業務過失傷害罪
    。查被告於肇事後，在職司犯罪偵查之公務員知悉上開犯罪
    行為前，未逃避而停留現場，業據被告及告訴人供陳在卷，
    核與自首要件相符，依刑法第62條前段規定減輕其刑。爰審
    酌被告並無前科，有臺灣高等法院被告前案記錄表在卷可稽
    ，惟行車疏未注意燈光號誌，貿然闖紅燈行駛，致發生本件
    車禍，其闖紅燈之行為嚴重危害其他遵守並信賴號誌之用路
    人之生命財產安全，過失情節重大，且雖告訴人所受胸壁挫
    傷之傷勢尚屬輕微，所提出之和解賠償條件亦屬合理，惟被
    告犯後猶一再否認過失責任，原已當庭允諾和解賠償，嗣又
    反悔拒絕，並於本院審理時辯稱：我是大燈開著，且告訴人
    那邊沒有任何屏障，可以看到我的車，他為何會撞上我，有
    可能是蓄意的，告訴人以40、50公里的速度行駛，可以煞停
    ，也可以往旁邊偏離閃躲，但是告訴人都沒有做這些動作云
    云（見本院卷第86頁背面），而將過錯全數推諉於他人，足
    見其犯罪後毫無悔意、態度不佳等一切情狀，量處如主文所
    示之刑，並諭知易科罰金之折算標準。
據上論斷，應依刑事訴訟法第299條第1項前段、刑法第284條第2
項前段，刑法第62條前段、第41條第1項前段，刑法施行法第1條
之1，判決如主文。
本案經檢察官葉惠燕到庭執行職務
中    華    民    國    99    年    5     月    17    日
                      交通法庭  法  官  林庚棟
以上正本證明與原本無異。
如不服本判決，應於判決送達後10日內，向本院提出上訴狀；上
訴書狀應敘述具體理由，未敘述上訴理由者，應於上訴期間屆滿
後20日內補提上訴理由書於本院。
                                書記官  張汝琪
中    華    民    國    99    年    5     月    17    日
附錄本案論罪科刑法條全文
中華民國刑法第284條：
因過失傷害人者，處6月以下有期徒刑，拘役或500元以下罰金，
致重傷者，處1年以下有期徒刑，拘役或500元以下罰金。
從事業務之人，因業務上之過失傷害人者，處1年以下有期徒刑
、拘役或1000元以下罰金，致重傷者，處3年以下有期徒刑、拘
役或2000元以下罰金。

司法院資訊處製作；財團法人民間司法改革基金會備份。
